【裁判字號】    98,交抗,2617
【裁判日期】    990115
【裁判案由】    違反道路交通管理處罰條例
【裁判全文】
臺灣高等法院交通事件裁定            98年度交抗字第2617號
抗  告  人
即受處分人  甲○○
上列抗告人因違反道路交通管理處罰條例案件，不服臺灣板橋地
方法院中華民國98年9月25日裁定（98年度交聲字第3292號），
提起抗告，本院裁定如下：
    主  文
抗告駁回。
    理  由
一、原裁定意旨略以異議人即受處分人甲○○所有之車號LF9-68
    5號重型機車，於民國97年8月2日下午4時33分許，行經臺北
    縣新莊市○○路與中港路口時，因行經有燈光號誌管制之交
    岔路口闖紅燈之違規行為，經警逕行舉發，原處分機關乃依
    道路交通管理處罰條例第53條第1項、第63條第1項第3款規
    定，裁處罰鍰新臺幣（下同）4,500元，並記違規點數3點。
    及異議意旨略以：異議人對本件違規事實並不爭執，但異議
    人收到裁決書後，經去電與監理站人員聯繫，始得知本件裁
    決書為97年8月之違規事件，且以書面掛號2次通知未果（依
    時間推算，已逾達1年之久），針對於此，特與家人詢問確
    認，皆未曾收到掛號通知，而異議人住家通信一直為本址，
    每每收到掛號通知，定盡速前往領取，是異議人並非故意不
    繳罰鍰，實係因未收到舉發通知單，為此聲明異議，請求撤
    銷原處分。查本件異議人即受處分人所有之車號LF9-685號
    重型機車，於97年8月2日下午4時33分許，行經臺北縣新莊
    市○○路與中港路口時，因行經有燈光號誌管制之交岔路口
    闖紅燈之違規行為，經臺北縣政府警察局員警以北縣警交字
    第CV0000000號通知單逕行舉發一情，有臺北縣政府警察局
    北縣警交字第CV0000000號舉發違反道路交通管理事件通知
    單影本1件、違規採證照片2張在卷可稽，且異議人對上開違
    規事實亦不爭執（見原審98年9月24日訊問筆錄第1、2頁）
    ，是本件違規事實明確，應堪認定。又異議人雖以前開情詞
    置辯；惟異議人自83年11月23日起即設籍於臺北縣板橋市○
    ○○街80巷14弄2號之2號，迄今未曾變更，有個人基本資料
    查詢結果1紙在卷可稽，且異議人於異議狀中亦自陳其住家
    地址確為臺北縣板橋市○○○街80巷14弄2號之2號，足見臺
    北縣板橋市○○○街80巷14弄2號之2號迄今仍係異議人之住
    所無疑，而本件北縣警交字第CV0000000號舉發違反道路交
    通管理事件通知單係以郵寄之方式向異議人住所即臺北縣板
    橋市○○○街80巷14弄2號之2號寄發，然因未獲會晤異議人
    本人或其可受領文書之同居人、受雇人或接收郵件人員，並
    有難以留置送達之情形，而於97年8月21日依行政程序法第
    74條第1項、第2項之規定，將該舉發違反道路交通管理事件
    通知單寄存於板橋大觀路郵局1支局，並將送達通知書置於
    該送達處所信箱或其他適當位置，以為送達等情事，有臺北
    縣政府警察局送達證書1紙在卷可參，故上開舉發違反道路
    交通管理事件通知單已於97年8月21日發生送達之效力，異
    議人雖辯稱其並未收到此舉發通知單云云，惟由形式上觀察
    ，前揭送達流程既均符合正常之送達程序，又無其他證據足
    證有何不合常規之處，是原舉發機關所為之上開送達，自屬
    合法，從而，本件異議人前開違規事證已足堪認定。則原處
    分機關依據前揭道路交通管理處罰條例第53條第1項、第63
    條第1項第3款之規定，裁處異議人罰鍰4,500元，並記違規
    點數3點，核無違誤。本件異議人之異議為無理由，應予駁
    回。
二、抗告意旨略以依97年8月2日之舉發違規單上係記載罰款金額
    為1800元，並非文中所列4500元，抗告人係因未收到掛號通
    知單才未繳納罰鍰，且延滯一年的累計罰鍰，令人疑惑不解
    等語。
三、按汽車駕駛人（包括機器腳踏車），行經有燈光號誌管制之
    交岔路口闖紅燈者，處1,800元以上5,400元以下罰鍰，並記
    違規點數3點，道路交通管理處罰條例第53條第1項、第63條
    第1項第3款分別定有明文。又按處理違反道路交通管理事件
    ，有關文書送達之程序，依行政程序法之規定；送達，於應
    受送達人之住居所、事務所或營業所為之。但在行政機關辦
    公處所或他處會晤應受送達人時，得於會晤處所為之；於應
    送達處所不獲會晤應受送達人時，得將文書付與有辨別事理
    能力之同居人、受僱人或應送達處所之接收郵件人員；送達
    ，不能依前二條規定為之者，得將文書寄存送達地之地方自
    治或警察機關，並作送達通知書兩份，一份黏貼於應受送達
    人住居所、事務所、營業所或其就業處所門首，另一份交由
    鄰居轉交或置於該送達處所信箱或其他適當位置，以為送達
    ；前項情形，由郵政機關為送達者，得將文書寄存於送達地
    之郵政機關；行政程序法第72條第1項、第73條第1項、第74
    條第1項、第2項分別規定明確可循。再按汽車駕駛人之行為
    有下列情形之一，當場不能或不宜攔截製單舉發者，得逕行
    舉發：一闖紅燈或平交道；第一項逕行舉發，應記明車輛牌
    照號碼、車型等可資辨明之資料，以汽車所有人為被通知人
    製單舉發；本條例之處罰，受舉發違反道路交通管理事件之
    受處罰人，認為受舉發之違規行為應歸責他人者，應於舉發
    違反道路交通管理事件通知單應到案日期前，檢附相關證據
    及應歸責人相關證明文件，向處罰機關告知應歸責人，處罰
    機關應即另行通知應歸責人到案依法處理。逾期未依規定辦
    理者，仍依本條例各該違反條款規定處罰；依本條例規定逕
    行舉發或同時併處罰其他人之案件，推定受逕行舉發人或該
    其他人有過失；道路交通管理處罰條例第7條之2第1項第1款
    、第4項、第85條第1項、第4項分別定有明文。是異議人所
    有之車號LF9-685號重型機車，因於上揭時地有闖紅燈之違
    規行為經警逕行舉發，依道路交通管理處罰條例第7條之2第
    4項規定，自應以汽車所有人為受逕行舉發人，並依道路交
    通管理處罰條例第85條第4項推定其有過失。查本件抗告人
    即受處分人所有之車號LF9-685號重型機車，於97年8月2日
    下午4時33分許，行經臺北縣新莊市○○路與中港路口時，
    因行經有燈光號誌管制之交岔路口闖紅燈之違規行為，經臺
    北縣政府警察局員警以北縣警交字第CV000000 0號通知單逕
    行舉發一情，有臺北縣政府警察局北縣警交字第CV0000000
    號舉發違反道路交通管理事件通知單影本1件、違規採證照
    片2張在卷可稽，且抗告人對上開違規事實於原審亦表示不
    爭執（原審卷第15頁）。又抗告人自83年11月23日起即設籍
    於臺北縣板橋市○○○街80巷14弄2號之2號，迄今未曾變更
    ，有個人基本資料查詢結果1紙在卷可稽，且抗告人於原審
    之異議狀中亦自陳其住家地址確為臺北縣板橋市○○○街80
    巷14弄2號之2號，足見臺北縣板橋市○○○街80巷14弄2號
    之2號迄今仍係抗告人之住所無疑，而本件北縣警交字第CV0
    000000號舉發違反道路交通管理事件通知單係以郵寄之方式
    向抗告人住所即臺北縣板橋市○○○街80巷14弄2號之2號寄
    發，然因未獲會晤抗告人本人或其可受領文書之同居人、受
    雇人或接收郵件人員，並有難以留置送達之情形，而於97年
    8月21日依行政程序法第74條第1項、第2項之規定，將該舉
    發違反道路交通管理事件通知單寄存於板橋大觀路郵局1支
    局，並將送達通知書置於該送達處所信箱或其他適當位置，
    以為送達等情事，有臺北縣政府警察局送達證書1紙在卷可
    參，故上開舉發違反道路交通管理事件通知單已於97年8月2
    1日發生送達之效力。抗告人雖稱其並未收到此舉發通知單
    云云，惟由形式上觀察，前揭送達流程既均符合正常之送達
    程序，又無其他證據足證有何不合常規之處，是原舉發機關
    所為之上開送達，自屬合法，原審因認原處分機關以抗告人
    違反道路交通管理處罰條例第53條第1項、第63條第1項第3
    款之規定，裁處異議人罰鍰4,500元，並記違規點數3點，核
    無違誤，抗告人於原審之異議為無理由，而駁回其異議，經
    核並無不合。又依違反違反道路交通管理事件統一裁罰基準
    及處理細則第二條附表違反道路交通管理事件統一裁罰基準
    表之規定，違反道路交通管理處罰條例第53條第1項規定而
    逾越應到案期限六十日以上，應繳納罰鍰4500元並記違規點
    數3點，依卷附臺北縣政府警察局舉發違反道路交通管理事
    件通知單其上雖係記載繳納新臺幣1800元，惟其前提係受處
    分人須於到案期限內自動繳納者，本件抗告人距原舉發通知
    單所載應到案日期，業已逾越六十日以上仍未繳納罰鍰，原
    處分機關裁處抗告人罰鍰4,500元，並記違規點數3點，尚無
    違誤。又按寄存送達設計之目的，在於當事人因外出工作、
    旅遊或其他情事而臨時不在應送達處所之情形，時有所見，
    為使相關文書送達，以儘速確定相關法律關係，此乃立法者
    就當事人權益及儘早確定法律關係安定所為之權衡措施，故
    於無法會晤應受送達人或有辨別事理能力之同居人或受僱人
    時，法律上設有寄存送達之制度，以資因應，是於合法寄存
    送達時即發生法定送達效力。本件抗告人既坦承確係居住於
    臺北縣板橋市○○○街80巷14弄2號之2，且未曾向相關機關
    陳報更改或增設通信地址，則裁決書自僅得向該地址為送達
    ，而本案於送達時因未獲會晤應受送達人即抗告人、同居人
    、受僱人或應送達處所之接收郵件人員，故將本件裁決書為
    寄存送達，尚難認有何不當，本件既已生合法送達之效力，
    從而，本件抗告意旨仍執前開情詞而指摘原裁定不當，為無
    理由，應予駁回。
四、依道路交通管理處罰條例第89條、道路交通案件處理辦法第
    26條，刑事訴訟法第412條裁定如主文。
中    華    民    國    99    年    1     月    15    日
          刑事第二十三庭    審判長法  官  許宗和
                                  法  官  潘進柳
                                  法  官  沈君玲
以上正本證明與原本無異。
不得再抗告。
                                  書記官  吳鎮鑫
中    華    民    國    99    年    1     月    18    日


司法院資訊處製作；財團法人民間司法改革基金會備份。
